臺灣士林地方法院刑事判決
110年度易字第491號
公  訴  人  臺灣士林地方檢察署檢察官
被      告  王國強



上列被告因妨害自由案件，經檢察官提起公訴（110年度偵緝字
第804號），本院判決如下：
    主  文
王國強犯恐嚇危害安全罪，累犯，處有期徒刑參月，如易科罰金
，以新臺幣壹仟元折算壹日；未扣案之水果刀壹支沒收，於全部
或一部不能沒收或不宜執行沒收時，追徵其價額。
    事  實
一、緣王國強之女友林妤柔向楊清金承租位於新北市○里區○○路0
    段000號3樓之套房，王國強因不滿楊清金、金喜齡（即楊清
    金之配偶）於110年3月1日晚上9時38分許，在上址向其催討
    租金及水電費用，竟基於恐嚇危害安全之犯意，手持水果刀
    （未扣案）作勢揮砍楊清金，並對楊清金、金喜齡恫稱「我
    不繳房租要怎樣，你再說我就殺你全家」等語，以此加害生
    命、身體之事恐嚇楊清金、金喜齡，使渠等心生畏懼，致生
    危害於安全。嗣經報警處理，始查悉上情。
二、案經楊清金訴由新北市政府警察局蘆洲分局報告臺灣士林地
    方檢察署檢察官偵查起訴。
    理  由
壹、證據能力方面：
一、證人即告訴人楊清金在警詢中之證述：
    按被告以外之人於審判外之言詞或書面陳述，除法律有規定
    者外，不得作為證據，刑事訴訟法第159 條第1 項定有明文
    。查證人楊清金在警詢證述之證據能力，業經被告王國強於
    本院110年12月22日準備程序中聲明異議（見本院110 年度
    易字第491號卷【下稱本院卷】第77頁），另查無合於刑事
    訴訟法第159 條之1 至159 條之4 所定傳聞證據得為證據之
    例外情形，是依刑事訴訟法第159 條第1 項之規定，應認證
    人楊清金於警詢時之供述無證據能力，不得直接作為認定犯
    罪事實存在之證據。
二、證人楊清金、金喜齡在偵查中之證述：
    又按「被告以外之人於審判外之言詞或書面陳述，除法律有
    規定者外，不得作為證據」、「被告以外之人於偵查中向檢
    察官所為之陳述，除顯有不可信之情況者外，得為證據」、
    「被告以外之人於檢察事務官、司法警察官或司法警察調查
    中所為之陳述，與審判中不符時，其先前之陳述具有較可信
    之特別情況，且為證明犯罪事實存否所必要者，得為證據」
    ，刑事訴訟法第159 條第1 項、第159 條之1 第2 項、第15
    9 條之2 分別定有明文。次按與待證事實有重要關係之事項
    ，如欲以被告以外之人本於親身實際體驗之事實所為之陳述
    ，作為被告論罪之依據時，本質上均屬於證人。而被告之對
    質詰問權，係憲法所保障之基本人權及基本訴訟權，被告以
    外之人於審判中，已依法定程序，到場具結陳述，並接受被
    告之詰問者，因其信用性已獲得保障，即得作為認定被告犯
    罪事實之判斷依據。然被告以外之人於檢察事務官、司法警
    察官、司法警察調查中（以下簡稱警詢等）或檢察官偵查中
    所為之陳述，或因被告未在場，或雖在場而未能行使反對詰
    問，無從擔保其陳述之信用性，即不能與審判中之陳述同視
    。惟若貫徹僅審判中之陳述始得作為證據，有事實上之困難
    ，且實務上為求發現真實及本於訴訟資料越豐富越有助於事
    實認定之需要，該審判外之陳述，往往攸關證明犯罪存否之
    重要關鍵，如一概否定其證據能力，亦非所宜。而檢驗該陳
    述之真實性，除反對詰問外，如有足以取代審判中經反對詰
    問之信用性保障者，亦容許其得為證據，即可彌補前揭不足
    ，於是乃有傳聞法則例外之規定。偵查中，檢察官通常能遵
    守法律程序規範，無不正取供之虞，且接受偵訊之該被告以
    外之人，已依法具結，以擔保其係據實陳述，如有偽證，應
    負刑事責任，有足以擔保筆錄製作過程可信之外在環境與條
    件，乃於刑事訴訟法第159 條之1 第2 項規定「被告以外之
    人於偵查中向檢察官所為之陳述，除顯有不可信之情況者外
    ，得為證據。」，另在警詢等所為之陳述，則以「具有較可
    信之特別情況」（第159 條之2 之相對可信性）或「經證明
    具有可信之特別情況」（第159 條之3 之絕對可信性），且
    為證明犯罪事實存否所「必要」者，得為證據。係以具有「
    特信性」與「必要性」，已足以取代審判中經反對詰問之信
    用性保障，而例外賦予證據能力。至於被告以外之人於偵查
    中未經具結所為之陳述，因欠缺「具結」，難認檢察官已恪
    遵法律程序規範，而與刑事訴訟法第159 條之1 第2 項之規
    定有間。細繹之，被告以外之人於偵查中，經檢察官非以證
    人身分傳喚，於取證時，除在法律上有不得令其具結之情形
    者外，亦應依人證之程序命其具結，方得作為證據；惟是類
    被害人、共同被告、共同正犯等被告以外之人，在偵查中未
    經具結之陳述，依通常情形，其信用性仍遠高於在警詢等所
    為之陳述，衡諸其等於警詢等所為之陳述，均無須具結，卻
    於具有「特信性」、「必要性」時，即得為證據，則若謂該
    偵查中未經具結之陳述，一概無證據能力，無異反而不如警
    詢等之陳述，顯然失衡。因此，被告以外之人於偵查中未經
    具結所為之陳述，如與警詢等陳述同具有「特信性」、「必
    要性」時，依「舉輕以明重」原則，本於刑事訴訟法第159
    條之2 、第159 條之3 之同一法理，例外認為有證據能力，
    有最高法院102 年度第13次刑事庭會議㈠意旨可資參照。查
    證人楊清金、金喜齡於檢察官偵訊時業經具結後作證，有其
    等所簽立證人結文在卷可按（見110年度偵字第8583號卷【
    下稱偵8583號卷】第28、29頁），且其等未曾提及檢察官在
    偵查時有何不法取證之情形，被告亦未釋明證人楊清金、金
    喜齡於偵查中所為證述有何顯不可信之情況，或係檢察官非
    法取供而得，依前開說明，當具有證據能力，且證人楊清金
    、金喜齡於本院審理時已到庭以證人身分具結並進行交互詰
    問（見本院卷第144 至150頁），而完足證據調查之合法程
    式，自得為本案認定事實之證據。
三、本件檢察官、被告對本判決所引用其餘供述證據之證據能力
    均不爭執，亦未於言詞辯論終結前聲明異議，本院審酌該等
    供述證據作成時之情況，尚難認有何違法取證或其他瑕疵，
    且與待證事實具有關連性，認為以之作為證據應屬適當，自
    均有證據能力。又本判決認定犯罪事實所引用之後列非供述
    證據，經核其作成及取證程序均無違法之處，與本案亦具有
    關連性，檢察官、被告復皆不爭執各該證據之證據能力，依
    刑事訴訟法第158 條之4 反面解釋，自有證據能力。
貳、實體方面：
一、訊據被告王國強固坦承有於起訴書所載之時間、地點持水果
    刀之事實，惟矢口否認有何恐嚇危害安全犯行，辯稱：案發
    當時我住在上開套房一天，我是去那邊幫我朋友林妤柔搬家
    ，告訴人喝醉酒來撞我的房門，我叫告訴人回去睡覺，告訴
    人第二次又來撞我的房門，當時我在房間裡削水果，所以手
    上才會拿水果刀，當時我並沒有講「我不繳房租要怎樣，你
    再說我就殺你全家」恐嚇告訴人的話云云。
二、經查：
  ㈠被告於上開時、地持水果刀作勢揮砍告訴人楊清金，並對告
    訴人楊清金、證人金喜齡恫稱「我不繳房租要怎樣，你再說
    我就殺你全家」等情，業據證人即告訴人楊清金於偵查及本
    院審理時具結證稱：當天我老婆（即證人金喜齡）要跟被告
    收房租，被告不給房租，被告說「為什麼要付房租？」，當
    時我在後面吃飯就走出去前面，我跟被告說「我跟你收房租
    是天經地義的事情」，被告就從身上拿出水果刀做勢要殺過
    來。被告還說「他住房子為何要付錢」、「你再說，我就殺
    你全家」。當下我有閃過，我要保護我的兒孫，我就帶著證
    人金喜齡跟兩個孫子逃離現場，我跑到樓下後就立刻報警。
    警察有來我家，警察就叫我去警局備案。當時我在後面吃飯
    有喝一點酒，所以證人金喜齡講的比較準確等語（見偵8583
    號卷第25頁、本院卷第144至147頁），核與案發當時在場之
    證人金喜齡於偵查及本院審理時具結證稱：我是本案告訴人
    楊清金的太太。被告的女友林妤柔在110年2月入監後，被告
    還是繼續住在新北市○里區○○路0段000號3樓的套房裡，所以
    我們才跟被告收房租。之前林妤柔都有繳房租，但是被告在
    110年2 月之後就沒有繳房租。當時我在客廳走廊要跟被告
    收房租，被告說「我為什麼要付房租」，告訴人就從後面走
    過來說「我跟你收房租是天經地義的事情」，然後被告就走
    回房間把門關起來，後來被告打開房門，我們以為被告是要
    拿房租給我們，結果被告就拿著水果刀出來作勢要刺告訴人
    ，被告說「我為什麼要繳房租」、「再說，我就殺你全家」
    。被告一起恐嚇我跟告訴人，當時我跟告訴人及兩個孫子都
    在場，我們很害怕，就馬上報警處理。後來警察有來現場，
    警察要我們去派出所做筆錄，做完筆錄後我跟孫子就先回家
    。因為告訴人當天有喝一點酒，所以在法院待了一個晚上，
    第二天告訴人就回來了等語相符（見偵8583號卷第26頁、本
    院卷第147至150頁），觀諸證人楊清金、金喜齡對於被告有
    持水果刀作勢揮砍證人楊清金，並出言恫稱「我不繳房租要
    怎樣，你再說我就殺你全家」等語，皆證述一致，且證人楊
    清金、金喜齡於偵審程序中，均以證人身分具結作證，應無
    甘冒刑法偽證罪重罪之風險，虛編杜撰不實情節設詞誣陷被
    告，另參以證人林妤柔於本院審理時具結證稱：案發當時我
    跟被告是男女朋友，是我跟告訴人楊清金租房子，房租新臺
    幣（下同）6,000元（包括水電費），是從109 年9 月10日
    開始租房子，我在110 年2 月14日因毒品案件入監執行。10
    9 年9 月10日起到110 年2 月14日止，我與被告一起住在上
    開套房，這段期間我都有繳房租，但是110 年2 月14日我被
    關之後，我不知道被告有沒有繳房租等語（見本院卷第141
    至144頁），被告於本院審理時亦供稱：對於證人林妤柔上
    開證述內容沒有意見，我在110年3月11日搬離上開套房等語
    （見本院卷第144頁），足徵證人楊清金、金喜齡上開證述
    之內容應與實情相符，被告有於上開時、地持水果刀作勢揮
    砍證人楊清金，並對證人楊清金、金喜齡恫稱「我不繳房租
    要怎樣，你再說我就殺你全家」等語，堪以認定，足見被告
    辯稱當時沒有出言恐嚇證人楊清金、金喜齡云云，洵無足採
    。
  ㈡被告雖以前詞置辯，然觀諸被告在偵查中辯稱：我是在110年
    1月11日搬走的。我都有付房租，一個月6,000元，付到我離
    開為止，我都是用匯款的方式繳房租，我只有積欠水電費云
    云（見110年度偵緝字第804號卷第56、57頁），於110年12
    月8日準備程序時辯稱：房租我已經跟證人林妤柔清了，我
    有請我弟弟幫忙匯款云云（見本院卷第64頁），於本院審理
    時辯稱：證人林妤柔在2 月14日被關，過幾天我就搬走了，
    當時我有匯5,000元到證人金喜齡的帳戶，另外1,000元是給
    現金。我是直接拿現金存到ATM 提款機，再轉到證人金喜齡
    的郵局帳戶。大概是在110 年2 月匯款的，我沒有轉帳的證
    明云云，被告就是否繳交房租、何時搬離上開租屋處等節，
    前後供述不一，復相互矛盾，被告復未能提出證據以實其說
    ，益徵被告所辯顯係卸責之詞，不足採信。　
  ㈢綜上所述，被告所執上開辯詞，核與事證不符，應屬飾卸之
    詞而無足採信，本案事證明確，應予依法論科。
三、論罪科刑：
  ㈠核被告所為，係犯刑法第305 條之恐嚇危害安全罪。
  ㈡被告以一行為同時對告訴人楊清金、被害人金喜齡為恐嚇行
    為，乃侵害不同人之法益，為同種想像競合犯，應依刑法第
    55條規定，從一重論以恐嚇危害安全罪處斷，而公訴意旨就
    此漏未論及，應予補充。　
　㈢又被告前因施用毒品案件，經臺灣桃園地方法院以108年度審
    訴字第1247號判決判處有期徒刑8月確定，於109年10月18日
    執行完畢出監等情形，有臺灣高等法院被告前案紀錄表1份
    在卷可按，其於刑之執行完畢後，5年內故意再犯本件有期
    徒刑以上之罪，為累犯。惟被告前案係施用毒品罪，與被告
    本件所犯恐嚇危害安全罪之犯罪類型、行為態樣、造成之法
    益侵害顯然不同，若據此加重其刑，罪刑之間似不相當，亦
    難憑此推論被告有何特別惡性，本院復已將被告之犯罪前科
    與執行情形，列為相關量刑因素之一，參酌司法院大法官會
    議釋字第775 號解釋意旨，爰依刑法第47條規定，僅加重其
    最高法定本刑，而不加重其最低法定本刑。
  ㈣爰以行為人之責任為基礎，審酌被告因不滿告訴人楊清金向
    其催討房租，即持刀作勢攻擊告訴人楊清金，並以言詞恫嚇
    告訴人楊清金、被害人金喜齡，致渠等心生畏懼，所為應予
    非難，復考量被告犯後否認犯行，絲毫不認為自己有過錯之
    處，法治觀念淡薄，兼衡其素行、犯罪之動機、目的、手段
    、告訴人、被害人所受損害、自陳高中畢業之教育智識程度
    、目前從事臨時工之工作、月薪約2萬元、單身、無家人待
    其扶養之家庭生活經濟狀況（見本院卷第154 頁）等一切情
    狀，量處如主文所示之刑，並諭知易科罰金之折算標準，以
    資懲儆。
四、沒收：
    被告持以恐嚇告訴人與被害人之水果刀1 支，固未經扣案，
    然係被告所有供本案犯罪所用之物，且無證據證明業已滅失
    ，爰依刑法第38條第2 項前段、第4 項規定諭知沒收，如全
    部或一部不能沒收時，追徵其價額。
據上論斷，應依刑事訴訟法第299 條第1 項前段，刑法第305條
、第55條、第47條第1 項、第41條第1 項前段、第38條第2 項前
段、第4 項，刑法施行法第1條之1第1項，判決如主文。
本案經檢察官黃德松提起公訴，檢察官謝榮林到庭執行職務。
中    華    民    國   111    年    5     月    30    日
                  刑事第四庭法  官  錢衍蓁
以上正本證明與原本無異。
因疫情而遲誤不變期間，得向法院聲請回復原狀。
如不服本判決應於收受送達後20日內向本院提出上訴書狀，並應
敘述具體理由。其未敘述上訴理由者，應於上訴期間屆滿後20日
內向本院補提理由書( 均須按他造當事人之人數附繕本) 「切勿
逕送上級法院」。
                            書記官  周佳誼　　　　　　
中　　華　　民　　國　　111 　年　　5 　　月　　31　　日
附錄本判決論罪科刑法條：
刑法第305條
以加害生命、身體、自由、名譽、財產之事恐嚇他人，致生危害
於安全者，處2 年以下有期徒刑、拘役或9 千元以下罰金。